臺灣臺中地方法院民事判決
                                   110年度中簡字第1792號
原      告  南山產物保險股份有限公司

法定代理人  陳樑銓
訴訟代理人  陸孟彥
被      告  張伯源
上列當事人間請求損害賠償事件，於民國110年9月15日言詞辯論
終結，本院判決如下：
    主      文
原告之訴駁回。
訴訟費用由原告負擔。
    事實及理由
一、被告經合法通知，無正當理由，未於言詞辯論期日到場，核
    無民事訴訟法第386 條各款所列情形，爰依原告聲請，由其
    一造辯論而為判決。
二、原告主張：被告於民國109年11月1日16時58分許，騎乘車牌
    號碼（下同）833-GBC 號普通重型機車（下稱被告機車），
    由台中市北區和順路，沿景賢路直行，往建和路方向，西向
    東行駛，經景賢路路燈編號03904號路燈前，未注意車前狀
    況，不慎撞及，由原告所承保訴外人林宗緯所有且駕駛之33
    35-W9號自用小客車（下稱系爭保車），致系爭保車毀損。
    被告過失撞損系爭保車，依民法第184條第1項前段規定，自
    應負損害賠償責任。茲因原告已依保險契約之約定賠付被保
    險人修復費用共計新台幣（下同）21萬9193元，爰依保險法
    第53條代位權之規定，提起本件訴訟。訴之聲明：被告應給
    付原告21萬9193元及自起訴狀繕本送達翌日起至清償日止，
    按週年利率5%計算之利息。
三、原告主張被告於上揭時地騎乘833-GBC 號普通重型機車，行
    經台中市○區○○路路○○號03904號路燈前，與系爭保車發生碰
    撞之事實，業據原告提出任意車險賠案簽結內容表、其他說
    明事項及審核意見、系爭保車行車執照、道路交通事故當事
    人登記聯單及道路交通事故現場圖、初步分析研判表、電子
    發票證明聯、估價單、車損照片為證，並經本院向台中市政
    府警察局第二分局調取本件汽車交通事故道路交通事故現場
    圖、道路交通事故調查報告表（一）（二）、道路交通事故
    談話紀錄表、酒精測定紀錄表、交通事故補充資料表、現場
    照片、初步分析研判表查閱屬實，自堪可信為真實。
四、按因故意或過失，不法侵害他人之權利者，負損害賠償責任
    。故意以背於善良風俗之方法，加損害於他人者亦同。違反
    保護他人之法律，致生損害於他人者，負賠償責任，民法第
    184條第1 項前段、後段、第2項，分別定有明文。上開民法
    第184條第1項規定前、後兩段為相異之侵權行為類型。關於
    保護之法益，前段為權利，後段為一般法益。關於主觀責任
    ，前者以故意過失為已足，後者則限制須故意以背於善良風
    俗之方法加損害於他人，兩者要件有別，請求權基礎相異，
    訴訟標的自屬不同（最高法院80年度台上字第3760號判決要
    旨參照）。此即民法第184 條規定係調和「行為自由」和「
    保護的權益」此兩個基本利益，區別不同的權益的保護，而
    組成侵權行為責任體系。被侵害者係他人權利時，只要加害
    人具有故意或過失，即應依民法第184條第1項前段負損害賠
    償責任。其被侵害者，非屬權利時，須加害行為係出於故意
    背於善良風俗方法（第184條第1項後段），或違反保護他人
    之法律（第184條第2項）時，被害人始得請求損害賠償。易
    言之，民法第184條第1項前段所保護的，限於權利，不及一
    般財產上之利益（純粹財產上損害、純粹經濟上損失）。一
    般財產上利益僅能依民法第184條第1項後段規定或第2 項受
    到保護。立法者所以作此「區別性的權益保護」，係鑒於一
    般財產損害範圍廣泛，難以預估，為避免責任氾濫，特嚴格
    其構成要件，期能兼顧個人行為之自由。本此而論，民法第
    184條第1項前段、後段與同條第2 項所保護之客體，固有差
    別。然上開侵權行為之責任成立要件，可歸納為構成要件（
    即指構成要件該當性，組成因素包括行為、侵害權利或法益
    、造成損害及因果關係）、違法性、及故意或過失（僅係於
    民法第184條第2項情形時係推定過失，請求權人就此勿庸舉
    證而已，另第184條第1項後段須以背於善良風俗之手段），
    是為侵權行為的三層結構。
五、次按，實體法上之規範可區分為二大類，其一為基本規範或
    請求權規範，另一則為對立規範。凡能於當事人間發生一定
    之權利者，即為基本規範，亦即權利發生規範（或權利根據
    規範）；而對立規範則包括①權利障礙規範（或稱權利妨害
    規範）（即指權利成立之初妨礙其權利之效果之規定，如民
    法第71條、第72條、第87條等）。②權利消滅規範（即指實
    體法上使已發生權利歸於消滅之相關規定，如民法第309 條
    、第310條、第334條清償、免除等）。③權利排除規範（或
    稱權利受制規範）（即指實體法上對於權利人之權利行使，
    得由相對人主張一時阻卻或永久阻卻權利行使之規定，如民
    法第264條、第144條等）。所謂基本規範可理解為實體法上
    之請求權基礎（如民法第767條、第184條、第179 條等），
    主張權利存在之人，應就權利發生之法律要件之該當事實為
    舉證。而於基本規範獲證明後，則主張對立規範存在之人，
    即負有舉證之責任。此即舉證責任之基本原則，學說稱之為
    特別要件分類說（或規範說），此亦為實務上之通說（最高
    法院44年台上字第75號民事判例、69年度台上字第380 號民
    事判決參照），民事訴訟法第277 條之規定，亦應本諸上開
    說明以為解釋。是依上開說明，原告對於民法第184條第1項
    前段之權利發生規範事實，即被告過失侵權行為之事實即負
    有舉證之責任。
六、按以，汽車在設有禁止臨時停車標誌、標線處所不得臨時停
    車；又汽車迴車時，迴車前應暫停並顯示左轉燈光或手勢，
    看清無來往車輛，並注意行人通過，始得迴轉，道路交通安
    全規則第111條第1項第3款、第106條第5款，分別定有明文
    。經查，訴外人林宗緯於談話紀錄表中陳稱：「我駕駛3335
    -W9號自用小客車，於景賢路上從慢車道路邊起步迴轉往和
    順路，．．．，我的左前車頭、左側車身與他碰撞 。」等語。
    參以，卷附之道路交通事故現場圖（本院卷第51頁）、談話
    紀錄表（本院卷第57頁至62頁）及現場照片（卷第71頁至第
    79頁）所示，事故發生後，系爭保車所停位置，係在景賢路
    ，由和順路往建和路之快車道上，橫斜近垂直，車身全部擋
    住該車道，有礙被告沿景賢路由和順路往建和路行駛而來之
    車況。本件訴外人林宗緯駕駛系爭保車，迴轉時又未看清有
    無往來車輛即貿然迴轉，以致與其左後方駛來之被告機車發
    生碰撞肇事，訴外人林宗緯顯有過失。本院審酌訴外人林宗
    緯在設有禁止臨時停車標誌、標線處所不得臨時停車處，未
    看清無來往車輛，始得迴轉，即貿然左迴轉，被告難實以防
    範，而依現有資料，無從研判被告車輛有未注意車前狀況之
    情事。且原告亦未舉證證明被告有何駕駛疏忽之事實，自難
    認被告存有原告所指過失之情事可言。
七、綜上所述，原告依民法第184 條侵權行為所為本件之主張，
    構成要件即未充足，其為本件請求，自無理由，應予以駁回
    ，爰為判決如主文第1項所示。
八、本件（法定）債之責任原因，既未成立，則其主張之損害賠
    償之範圍為何，即無審酌之必要，併予敘明。
九、結論：本件原告之訴為無理由，依民事訴訟法第436條第2項
    、第385條第1項前段、第78條，判決如主文。
中    華    民    國    110   年    9     月    29    日
                      臺灣臺中地方法院臺中簡易庭
　　　　　　　　　　　
                                  法  官  陳添喜
以上正本係照原本作成。
如不服本判決，應於送達後20日內，向本院提出上訴狀並表明上
訴理由，如於本判決宣示後送達前提起上訴者，應於判決送達後
20日內補提上訴理由書（須附繕本）。如委任律師提起上訴者，
應一併繳納上訴審裁判費。
中　　華　　民　　國　　110 　年　　9 　　月　　29　　日
                                  書記官　黃舜民